【裁判字號】    90,重續,1
【裁判日期】    900726
【裁判案由】    返還借款
【裁判全文】
臺灣高雄地方法院民事判決  九十年度重續字第一號
    原      告  甲○○
    即  請求人  乙○○
右當事人間返還借款事件，被告請求繼續審判，本院判決如左：
    主      文
被告之請求駁回。
請求費用由被告負擔。
    理      由
一、按「和解有無效或得撤銷之原因者，當事人得請求繼續審判」，民事訴訟法第三
    百八十條第二項定有明文。又實務上向來肯認訴訟上和解係併存私法上之法律行
    為以及程序上之訴訟行為，是民法上之「和解」乙節規定於訴訟上之和解亦有適
    用之餘地。故訴訟上和解有實體法上或訴訟法上之無效或得撤銷之原因存在時，
    當事人固均得請求繼續審判，但若以「錯誤」為得撤銷之原因者，依民法第七百
    三十八條前段規定，原則上不得為繼續審判之理由，除非符合該條但書所列之情
    形始得為之，亦即：「一和解所依據之文件，事後發見為偽造或變造，而和解當
    事人若知其為偽造或變造即不為和解者。二和解事件，經法院確定判決，而為當
    事人雙方或一方於和解當時所不知者。三當事人之一方，對於他方當事人之資格
    或重要之爭點有錯誤而為和解者」。是以，當事人請求繼續審判，惟其和解若未
    符合上開「錯誤」之事由，復無其他無效或得撤銷之原因存在，其請求繼續審判
    自於法未合，當不應准許。
二、被告請求意旨略以：兩造於開庭時因均表示同意和解，是本院當庭勸諭兩造庭外
    和解，隨即交付筆錄簽字。被告當時聽認此僅表示兩造同意和解，退庭後尚須與
    原告討論和解之方式及條件，雙方合意後方可定論，豈知本院就此已以和解成立
    結案。故依民法第七百三十八條第二款規定，被告主張和解有錯誤，得以撤銷並
    請求繼續審判。又本件之和解內容與原告之聲明一字不差，亦有違和解「互相讓
    步」之意旨等語。
三、查本件於民國九十年七月四日為言詞辯論時，因被告表示對原告主張之事實無意
    見，但無力清償積欠原告之借款。是本院即當庭勸諭兩造和解，兩造亦同意就和
    解筆錄上之金額達成和解。至於被告實際應如何清償，因原告與被告尚未能達成
    合意，且此本屬原告之權利（蓋原告本可請求被告為一次全數清償，自可不同意
    被告之分期清償或其他條件之清償方式），本院自不得強求兩造就此達成和解，
    僅能勸諭兩造再就清償之方式私下協調，但協調成否並不影響本件當庭所達成之
    和解。是本院當庭所達成之和解，自係訴訟上之和解，且其和解內容亦經兩造確
    認無訛而簽名在卷，當已生與確定判決相同之效力，自非如被告所言，本件和解
    僅係本院勸諭庭外和解，或尚須兩造就清償方式及條件達成合意後方可生確定效
    力之和解云云。次查，本件訴訟之前並未經法院判決確定，其係因原告聲請對被
    告核發支付命令，因被告異議始視為本件之起訴，嗣才經本院當庭和解在案。是
    被告辯稱本件和解有民法第七百三十八條第二款之「錯誤」之得撤銷事由云云，
    自不足採；此外縱認被告確係誤解上開訴訟上和解之真意，惟仍未符合民法第七
    百三十八條其他各款之錯誤情形，亦無從據此請求繼續審判。至被告固另辯稱：
    本件和解內容與原告之聲明相同，並非兩造互相讓步，有違和解之意旨云云。惟
    查，被告因和解所應給付原告之總金額雖與原告之聲明一致，但就本件訴訟費用
    部分，原告則同意各自負擔，並非全由被告負擔，其亦稍有讓步。從而兩造業已
    各自犧牲自己相當之利益，容不失為讓步之方法，尚與和解之意旨無違，被告上
    開所辯仍無足取。此外，被告復未陳明並舉證證明本件和解有何其他無效或得撤
    銷之事由，其請求繼續審判，揆諸首揭法條規定與說明，自屬無據，應予駁回。
四、結論：被告之請求顯無理由，依民事訴訟法第三百八十條第三項、第五百零二條
    第二項、第七十八條，判決如主文。
中      華      民      國    九十      年      七      月    二十六    日
                              臺灣高雄地方法院民事第六庭
~B法      官  陳信旗
右為正本係照原本作成。
如不服本判決，應於送達後廿日內，向本院提出上訴狀並表明上訴理由，如於本
判決宣示後送達前提起上訴者，應於判決送達後十日內補提上訴理由書（須附繕本）。
中      華      民      國    九十      年      七      月    二十七    日
~B法院書記官  梁  竫


司法院資訊處製作；財團法人民間司法改革基金會備份。
